【裁判字號】    89,訴,452
【裁判日期】    900227
【裁判案由】    稅捐稽徵法
【裁判全文】
高雄高等行政法院判決                              八十九年度訴字第四五二號
                              .
    原      告  新來企業有限公司
    代  表  人  甲○○
    被      告  高雄縣稅捐稽徵處
    代  表  人  (局長)乙○○
    訴訟代理人  丙○○
                丁○○
右當事人間因稅捐稽徵法事件，原告不服臺灣省政府中華民國八十九年八月二十五日
八九府二訴字第一二七三六九號訴願決定，提起行政訴訟，本院判決如左：
    主  文
原告之訴駁回。
訴訟費用由原告負擔。
    事  實
甲、事實概要：
緣原告於民國（下同）八十三年間銷售家電用品，未依規定開立發票交付實際買受人
，卻開立發票予豐國水電工程有限公司、清瑩企業有限公司、南洪企業有限公司及宇
科技有限公司（以下分別簡稱豐國公司、清瑩公司、南洪公司及宇公司），銷售
額分別為新台幣（下同）一、九三一、七五四元、一、○○五、五八二元、一、四五
九、一六一元及三、三八八、二八四元，案經財政部台灣省南區國稅局查獲後移送被
告審理違章成立，乃依稅捐稽徵法第四十四條規定，就其未給與憑證，經查明認定之
總額七、四一四、○七七元，科處百分之五罰鍰計三七○、七○三元。原告不服，循
序提起行政救濟，案經臺灣省政府以八十七年七月十日八七府訴三字第一五九六七八
號訴願決定：「原處分撤銷，由原處分機關另為處分。」，嗣經被告重核結果，因取
得系爭發票之清瑩公司，經原移案機關財政部台灣省南區國稅局復查決定認定確有進
貨事實，而被告對清瑩公司涉嫌取得不實發票申報扣抵乙案，亦據以復查決定撤銷該
處分在案，致本案有關原告開立發票予清瑩公司部分有重行審酌之必要，乃於八十八
年三月八日以八八高縣稅法字第○○三一九三號重核復查決定，撤銷原告開立發票予
清瑩公司之裁罰四七、八八四元撤銷，將原裁罰金額更正為三二二、八一九元，原告
猶未甘服，再提起訴願，亦遭駁回。
乙、兩造聲明：
（一）原告聲明求為判決：撤銷原處分及訴願決定。
（二）被告聲明求為判決：駁回原告之訴。
丙、兩造之爭點：
一、原告主張之理由：
（一）原告於被告調查本案時已依指示提供帳冊、發票、估價單、存摺以配合調查，
      顯已盡證明事實之責任。原告當時已證明確實銷貨給豐國、清瑩、南洪及宇
      等四家公司，並依規定開立統一發票，買賣雙方皆主張交易事實。被告以前開
      四家公司之營業登記項目與原告銷售品項不符，交易金額與原告存摺現金存入
      日期、金額不符為理由，處罰原告，所提之裁罰事實及理由完全無法證明原告
      有違法事實存在。原告銷售家電商品給營業登記不符之公司或銷貨現金未全數
      存入銀行存摺，皆非違法之事實，而被告僅憑推測作為裁罰之基礎。
（二）至於原告於八十六年三月間曾立具承諾書「未能查明交易對象是否屬實，即開
      立發票」乙事，係指「未能查明交易對象之營業項目」，而買賣與開立發票確
      屬事實。按財政部七十七年十二月二十九日財訴字第七七一一二九九二七函財
      稅救濟案例通報提要之一：「違章案件之審查除取得談話筆錄（認諾書）外，
      仍應進一步調查其他補強證據，以察是否與事實相符，藉資加強稽徵之正確公
      允，並保護人民權益。」；且為何寫承諾書，係因南區國稅局承辦人員調查公
      司與南洪公司交易之情形，要求寫下承諾書才能離開國稅局，何況別人也都寫
      了，在如此誘導情形下及未曾經歷過類似事件，而僅寫下南洪公司一家之承諾
      書，其餘豐國、清瑩、宇等三家公司未寫承諾書。綜合上述理由，被告及訴
      願決定機關認事用法諸多違誤，請鈞院一併審查。
二、被告主張之理由：
（一）查本件原告於八十三年間銷售家電用品，未依規定開立發票交付實際買受人，
      卻開立發票予豐國公司金額一、九三一、七五四元、清瑩公司金額一、○○五
      、五八二元、南洪公司金額一、四五九、一六一元及宇公司金額三、三八八
      、二八四元，有「運用營業稅申報資料庫查核系統查核營利事業所得稅之開立
      非實際交易對象名冊」附卷可稽，其違章事實殊堪認定，被告乃參照「運用營
      業稅申報資料庫查核系統查核營業稅之處理原則」規定，就原告開立不實發票
      金額七、四一四、○七七元，依稅捐稽徵法第四十四條規定處行為罰三七○、
      七○三元，嗣本件有關開立發票予清瑩公司部分，因該公司八十三、八十四年
      度涉嫌取得原告及鎮威、理喬、大力、晉五家公司所開立之不實發票申報扣
      抵乙案，業經被告八十七年十月十九日八七高縣稅法字第四○○四八號復查決
      定撤銷原處分在案，其所持理由乃原移案機關財政部台灣省南區國稅局受理該
      公司因補徵營利事業所得稅及依所得稅法第一百一十條處罰乙案復查結果，認
      定該公司確有進貨事實，且難認其取得系爭發票之開立人非該公司之實際交易
      對象。據此，本件原處分認定原告開立發票予清瑩公司部分為不實發票，依稅
      捐稽徵法第四十四條規定處行為罰四七、八八四元（一、○○五、五八二元除
      以一．○五乘以五％），即無由維持，是以被告復查決定將此部分撤銷，並更
      正罰鍰金額為三二二、八一九元，認事用法，尚無違誤。
（二）原告雖仍主張確有銷售貨物予其餘三家公司，惟查，豐國公司登記營業項目為
      水電、衛生工程、冷氣空調設計及承包業務、水電材料買賣、高低壓電氣設備
      工程及輸配電線路工程；南洪公司登記營業項目為高低壓輸配電及電機機械自
      動控制工程承包、衛浴盥洗設備、電氣五金及水電材料消防器材之買賣；宇
      公司登記營業項目為智慧型大樓自動化安全監視、對講廣播、門禁及停車場管
      制系統之設計及設備承裝買賣業務、電腦軟硬體之設計、開發、研究、承裝及
      買賣業務、電話、交換機及廣播音響之承裝買賣業務。然原告開立予上開三家
      公司之發票品名分別為豐國公司八十三年八月及十月冷氣機八十九台、南洪公
      司八十三年五、七、八月冷氣機七十一台、宇公司八十三年六至十一月電視
      機一○四台、音響七台、放影機二十三台及碟影機六台，核系爭發票上所載之
      品名顯非屬上開公司業務上使用之貨物。
（三）次查，原告於八十六年三月間接受財政部台灣省南區國稅局調查時，業已書具
      承諾書坦承該公司八十三年度開立發票予南洪公司計一、四五九、一六一元，
      由於未能查明交易對象是否屬實，即予開立發票，又未能提供相關證明文件供
      核，自願依稅捐稽徵法第四十四條規定受罰等情。另豐國公司經南區國稅局調
      帳，因未提示帳簿、憑證及相關合約書供核，業依同業利潤標準核定其所得額
      。又原告於復查階段主張該等交易收取現金，且送貨單載明貨到付現云云。惟
      被告復查時就原告提示其主要往來銀行彰化銀行及高雄區中小企業銀行之活期
      存款存摺，逐筆檢視核對發現，原告上開帳戶存入款項絕大部分為支票存款，
      少有現金存入，且與系爭交易之日期、金額勾稽，無一合，自難認其主張之
      事實有真實。據上，足見上開二家公司並未自原告購進該等電器用品，則原告
      未依實際交易對象開立發票之違章事證，足堪認定。至宇公司部分，前訴願
      決定撤銷理由認為被告並未就相關證明文件或人員進行查證，僅以宇公司登
      記營業項目與原告銷售之家電用品無關為由認定違章，其證據能力尚有斟酌之
      餘地云云。經查宇公司之受託人林靜宜於八十三年三月二十八日接受高雄市
      國稅局前金稽徵所調查時供稱，宇公司八十三年間向原告購進之電視、放影
      機及音響等係用於九陸建設股份有限公司之「早安您好」智慧型大樓自動化系
      統工程，並提示工程合約書及宇公司估價單佐證。惟根據宇公司估價單所
      載，該公司承包該項智慧型自動化工程僅耗用二十一吋彩色監視器二台及一二
      ○Ｗ廣播音響主機二台，核與其當年度取得原告開立之發票品名、數量大相逕
      庭。又林靜宜供述宇公司進貨貨款部分以支票支付，因事隔多年，未保存支
      票票根乙節，亦與原告主張貨款收現之說詞互相矛盾。顯見本件原處分認定原
      告未依實際交易對象開立發票而開立發票予宇公司之論據，非屬無稽。原告
      所訴，核無可採，被告依法行政認事用法並無違誤。
    理    由
一、本件有關原處分認定原告開立發票予清瑩公司部分為不實發票，依稅捐稽徵法第
    四十四條規定處罰鍰四七、八八四元，業經被告於八十七年十一月十三日以八七
    高縣稅法字第一三○八一一號函通知原告撤銷其八十七年九月十四日八七高縣稅
    法字第八○七六三號復查決定，並於八十八年三月八日以八八高縣稅法第○○三
    一九三號復查決定重核將開立發票予清瑩公司部分之罰鍰撤銷，更正罰鍰金額為
    三二二、八一九元，該部分之罰鍰處分已不存在，則原告於本件訴訟中有關開立
    發票予清瑩公司之主張及陳述，已無實益，此部分本院不再予斟酌，先予敘明。
二、按「對外營業事項之發生，營利事業應於發生時自他人取得原始憑證，如進貨發
    票，或給與他人原始憑證，如銷貨發票。」、「營利事業依法規定應給與他人憑
    證而未給與，應自他人取得憑證而未取得，或應保存憑證而未保存者，應就其未
    給與憑證、未取得憑證或未保存憑證，經查明認定之總額，處百分之五罰鍰。」
    分別為稅捐稽徵機關管理營利事業會計帳簿憑證辦法第二十一條第一項及稅捐稽
    徵法第四十四條所明定。又財政部八十六年度遏止逃漏維護租稅公平重點工作計
    劃作業項目－運用營業稅申報資料庫查核系統查核營利事業所得稅查核作業期中
    檢討會所作成之「運用營業稅申報資料庫查核系統查核營業稅之處理原則」二之
    （一）規定：「未依規定開立發票之營業人，就開立不實發票金額，依稅捐稽徵
    法第四十四條規定處罰」。
三、查原告於八十三年間開立系爭發票予豐國、南洪及宇等三家公司，銷售額分別
    為一、九三一、七五四元、一、四五九、一六一元及三、三八八、二八四元，有
    該「年度進銷發票字軌號碼明細表」及「運用營業稅申報資料庫查核系統查核營
    利事業所得稅之開立非實際交易對象名冊」等附於原處分卷內可稽。而上開發票
    所載品名內容皆為家電用品，計八十三年八月、十月豐國公司冷氣機共八十九部
    、南洪公司八十三年五月、七月、八月共計冷氣機六十四部、宇公司八十三年
    六月至十一月間電視機一百零四部、音響七台、放影機二十三台及碟影機六台。
    次查豐國公司登記營業項目為水電、衛生工程、冷氣空調設計及承包業務水電材
    料買賣、高低壓電氣設備工程及輸配線路工程；南洪公司營業項目為高低壓輸配
    電及電機機械自動控制工程、衛浴盥洗設備、電氣五金及水電材料消防器材之買
    賣；宇公司營業項目為智慧型大樓自動化安全監視、對講廣播、門禁及停車場
    管理系統之設計及設備承裝買賣業務，電腦軟體、電話、交換機及廣播音響之承
    裝買賣業務，此有上開公司營利事業登記申請書等在卷可稽，足見原告出售之家
    電用品，顯非上開三家公司業務上所需要之貨物。
四、原告雖主張其與上開三家公司交易，貨款均以現金支付云云，並提出其銷售上開
    三家公司家電之估價單及分別設於彰化銀行、高雄區中小企業銀行之活期存款存
    摺為憑。惟查，依原告出具之估價單所示，其每筆家電買賣金額少則五、六萬元
    ，多則四、五十萬元，金額非少數，而原告竟稱皆以現金交易，核與一般商業交
    易常情有違，且與宇公司受託人林靜宜於八十六年三月二十八日高雄市國稅局
    前金稽徵所調查時所稱貨款部分以支票支付之說詞相互矛盾。又依原告提出之銀
    行存摺得知其營業收入乃以支票為主，少有現金存入，且所載現金存款日期、金
    額亦與估價單、發票所載貨款互不相符，足認原告上開主張及所提出之證據，不
    足為採。
五、又查，原告於八十六年三月間接受財政部台灣省南區國稅局調查時，業已書具承
    諾書坦承其八十三年度開立發票予南洪公司計一、四五九、一六一元，由於未能
    查明交易對象是否屬實，即予開立發票，又未能提供相關證明文件供核，自願依
    稅捐稽徵法第四十四條規定受罰等情，有該承諾書在卷足憑，而南洪公司亦已承
    諾並補繳稅款。另國豐公司所取得原告開立之發票作為進項憑證，於該國稅局調
    帳時，因無法提出帳證供核，而經按同業利潤標準核定其所得額，亦有該局八十
    三年度營利事業所得稅更正或註銷報告可稽，足見原告並未實際銷售家電予南洪
    及國豐二家公司。原告訴稱其係受國稅局承辦人員之誘導才立具承諾書，且承諾
    書之內容係指未能查明交易對象之營業項目，而買賣與開立發票確屬事實云云，
    因未能舉證以實其說，所訴核無可取。再查，宇公司受託人林靜宜於上述高雄
    市國稅局前金稽徵所調查時供稱宇公司八十三年間向原告購進之電視、放影機
    及音響等係用於九陸建設股份有限公司之「早安您好」智慧型大樓自動化系統工
    程，並提出工程合約書及宇公司估價單供核。惟根據宇公司估價單所載，該
    公司承包該項智慧型自動化工程僅耗用ＳＡＭＰＯ二十一吋彩色監視器二台及Ｓ
    ＯＷＡ一二○Ｗ廣播音響主機二台，核與上述宇公司當年度取得原告開立發票
    之家電品名、數量大不相符，且經核對原告提出銷貨予宇公司之估價單，亦未
    發現與該二十一吋彩色監視器二台及廣播音響主機等相同名牌及規格之家電，堪
    認宇公司亦非原告實際交易之對象。原告主張其確實銷貨給宇公司，並依規
    定開立統一發票，雙方有交易事實云云，亦不足採。至原告於本院審理中提出其
    向東元、日立電機股份有限公司進貨之證明書及應收帳款明細表等資料，僅足說
    明其有進貨之事實，惟尚無法證實其有銷售家電予上開三家公司，併予敘明。
六、綜上所述，原告之主張，既不足採，且所提出之資料，並無法證明其與上開三家
    公司有實際交易之事實，則被告以原告未依規定開立發票交付實際買受人，卻開
    立發票予豐國、南洪及宇等三家公司，乃依稅捐稽徵法第四十四條規定，就其
    未給與憑證，經查明認定之總額，科處百分之五罰鍰計三二二、八一九元，揆諸
    首開規定，核無違誤。訴願決定予以維持，亦無不合。原告起訴請求撤銷原處分
    及訴願決定，並無理由，應予駁回。
七、又本件事證已臻明確，原告於言詞辯論終結後，復具狀請求傳訊宇公司出庭作
    證及再開言詞辯論，本院認無必要，併此說明。
據上論結，本件原告之訴為無理由，依行政訴訟法第一百九十五條第一項後段、第九
十八條第三項前段，判決如主文。
中    華    民    國      九十      年      二      月    二十七      日
                  高 雄 高 等 行 政 法 院  第 一 庭
                                    審 判 長 法  官     陳  光  秀
                                             法  官     楊  惠  欽
                                             法  官     呂  佳  徵
右為正本係照原本作成。
如不服本判決，應於送達後二十日內，向本院提出上訴狀並表明上訴理由，如於本判決
宣示後送達前提起上訴者，應於判決送達後二十日內補提上訴理由書（須按他造當事人
人數附繕本）。
中      華      民      國     九十     年      二      月    二十七    日
                                    法 院  書 記 官     周  良  駿


司法院資訊處製作；財團法人民間司法改革基金會備份。
